【裁判字號】    92,交聲更,3
【裁判日期】    920630
【裁判案由】    違反道路交通管理處罰條例
【裁判全文】
臺灣乙○地方法院交通事件裁定                      九十二年度交聲更字第三號
    異  議  人  甲○○
右列受處分人因違反道路交通管理處罰條例案件，對於交通部公路局臺北區監理所乙
○監理站中華民國九十一年七月十五日所為之處分（原處分案號：宜監字第裁四三─
Ｑ00000000號），聲明異議，經本院於九十二年一月二十七日以九十一年度
交聲字第一二五號裁定駁回受處分人之聲明異議後，受處分人提起抗告，經臺灣高等
法院於九十二年三月二十四日以九十二年度交抗字第二六七號裁定發回本院更為裁定
，本院裁定如左：
        主  文
原處分撤銷。
甲○○汽車駕駛人，持逾期之駕駛執照駕車，處壹仟貳佰元（即新台幣參仟陸佰元）
罰鍰，逾期之照號「Ｚ000000000」號駕駛執照壹枚應扣繳之。
        理  由
一、按汽車駕駛執照自發照之日起每滿六年換發一次，汽車駕駛人應於有效期限屆滿
    前一個月內向公路監理機關申請換發新照、汽車駕駛執照逾期未換發新照者，不
    得使用駕車，分別為道路交通安全規則第五十二條第一項、第二項定有明文；又
    汽車駕駛人，持逾期之駕駛執照駕車者，處銀元六百元以上一千二百元以下（即
    新臺幣（下同）一千八百元以上三千六百元以下）罰鍰，並禁止其駕駛，逾期之
    駕駛執照並應扣繳之，亦為道路交通管理處罰條例第二十二條第一項第六款、第
    二項定有明文。
二、本件受處分人即異議人甲○○於民國八十九年十月二十日晚間十一時五十分許，
    持其所有已逾期（有效日期至八十九年五月二十三日止）之普通小客車駕駛執照
    ，駕駛車號ＩＰ─八一八０號自用小客車，途經乙○縣北宜路口時，為乙○縣警
    察局乙○分局員警張祥林以其有違反道路交通管理處罰條例第二十二條第一項第
    六款「持逾期之駕駛執照駕車」之違規行為，當場製作「舉發違反道路交通管理
    事件通知單」（以下簡稱「舉發通知單」）予以舉發，並指定於應到案日期（八
    十九年十一月四日）到案說明，惟異議人拒絕收受，張祥林乃於舉發通知單上載
    明「拒簽收」字樣（受處分人拒簽收舉發通知單，惟已經告知違規事實並記明其
    事由，視為已收受）。嗣受處分人未於應到案日期前自行到案，原處分機關調查
    結果，仍認受處分人有上開違規行為，乃依道路交通管理處罰條例第二十二條第
    一項第六款及違反道路交通管理事件統一裁罰標準及處理細則第四十四條第一項
    之規定，於九十一年七月十五日以宜監字第裁四三─Ｑ00000000號裁決
    書裁處三千六百元罰鍰。
三、受處分人甲○○異議意旨略以：伊所持用之駕駛執照確實已逾期，取締當時恰好
    遇到友人即員警黨甲台值勤，黨甲台表示要幫伊處理銷單，但後來並未處理，伊
    認為員警應允代為處理，竟疏未注意，才會導致逾期被加罰，警方亦有過失，伊
    不應被加倍處罰云云。
四、經查：受處分人甲○○對於持有逾期駕駛執照駕車之事實供承不諱，並經乙○縣
    警察局礁溪分局向監理單位查知異議人於八十九年十二月三十日始換發駕駛執照
    ，有該局九十一年九月五日警交字第０九一０００九六五七號函一件附卷可稽，
    且據當日製單舉發之員警張祥林結證屬實（見本院九十二年五月五日訊問筆錄）
    則受處分人持逾期駕駛執照駕車一節，應可認定。雖受處分人於本院於本院調查
    中陳稱因員警黨甲台表示將為其處理，其後並未處理，沒有預先通知而致逾期加
    罰，警方亦有過失云云。然證人黨甲台於本院調查中證稱：受處分人是駕駛人，
    本來就應該知道交通規則，當時沒有扣行照，是因為受處分人是駕照逾期，所以
    不可能扣行照等語（見本院九十二年五月十九日訊問筆錄），受處分人既為汽車
    駕駛人，對於交通違規情事本應自行負責，其擬以私下處理方式解決，本即無足
    可取，徒以員警未代為處理而指責原舉發單位亦有過失云云，無堪憑採。又依據
    道路交通管理處罰條例第二十二條第一項第六款及違反道路交通管理處罰條例統
    一裁罰標準及處理細則所附標準表之規定，如於期限內自動繳納者，科一千八百
    元罰鍰，如逾越繳納期限或經逕行裁決處罰者，應科三千六百元，其駕駛執照均
    應扣繳。受處分人雖拒絕收受舉發通知單，然經員警於舉發通知單上載明「拒簽
    收」字樣，並已經告知違規事實且記明其事由，視為已收受，業如前述，受處分
    人本應於應到案期日前自行繳納罰鍰，惟受處分人並未於期限內自動繳納，嗣經
    原處分機關依照前揭規定逕行裁處罰鍰三千六百元，核無違誤，原舉發單位亦無
    過失。受處分人所辯，顯不足採。
四、綜上所述，受處分人確有於右揭時地持逾期之駕駛執照駕車之違規行為，其逾越
    繳納期限而經原處分機關依據道路交通管理處罰條例第二十二條第一項第六款之
    規定，逕行裁處三千六百元之罰鍰，固非無據，惟依同條例第二十二條第二項規
    定，逾期之駕駛執照應扣繳之，原處分漏未扣繳，自有違誤。是本件異議雖無理
    由，然原處分既有上開違誤，自應由本院將原處分撤銷，仍以受處分人有違反道
    路交通管理處罰條例第二十二條第六款規定之行為，裁處受處分人罰鍰三千六百
    元，並扣繳逾期之照號「Ｚ000000000號」駕駛執照一枚，如主文第二
    項所示，以資適法。
五、據上論斷，應依道路交通案件處理辦法第二十條前段，裁定如主文。
中         華        民       國       九十二     年   六   月  三  十  日
                          臺灣乙○地方法院交通法庭
                              法  官  郭  顏  毓
右正本證明與原本無異。
如不服本裁定，應於裁定送達後五日內向本院提出抗告狀。(應附繕本)
                              書記官  莊  淑  茹
中         華        民       國       九十二     年   七   月    一    日


司法院資訊處製作；財團法人民間司法改革基金會備份。
